---
title: "Statistics using R for Data Science"
output: html_document
---

```{r setup, include=FALSE}
knitr::opts_chunk$set(echo = TRUE, comment = "", message = F, warning = F)
```

# [Membaca Dataset dengan read.csv](https://academy.dqlab.id/main/livecode/15/84/474)

```{r}
# Membaca dataset dengan read.csv dan dimasukkan ke variable data_intro
data_intro <- read.csv("https://academy.dqlab.id/dataset/data_intro.csv", sep=";")
data_intro
```

# [Melihat Tipe Data dengan Str](https://academy.dqlab.id/main/livecode/15/84/475)

```{r}
# Membaca dataset dengan read.csv dan dimasukkan ke variable data_intro
data_intro <- read.csv("https://academy.dqlab.id/dataset/data_intro.csv", sep=";")
str(data_intro)
```

# [Merubah Tipe Data Kolom ID.Pelanggan menjadi Character](https://academy.dqlab.id/main/livecode/15/84/476)

```{r}
# mengubah data menjadi karakter karena tidak dilakukan analisis statistik pada variabel ID Pelanggan dan nama
data_intro$ID.Pelanggan <- as.character(data_intro$ID.Pelanggan)
data_intro$Nama <- as.character(data_intro$Nama)

# melihat apakah sudah berhasil dalam mengubah variabel tersebut
str(data_intro$ID.Pelanggan)
str(data_intro$Nama)
```

# [Merubah Sejumlah Kolom menjadi Data Kategorik (Factor)](https://academy.dqlab.id/main/livecode/15/84/477)

```{r}
# Mengubah data menjadi factor untuk membedakan data kualitatif dengan menggunakan functon as.factor
data_intro$Jenis.Kelamin <- as.factor(data_intro$Jenis.Kelamin)
data_intro$Produk <- as.factor(data_intro$Produk)
data_intro$Tingkat.Kepuasan <- as.factor(data_intro$Tingkat.Kepuasan)

# Melihat apakah sudah berhasil dalam mengubah variabel tersebut dengan menggunakan function str
str(data_intro$Jenis.Kelamin)
str(data_intro$Produk)
str(data_intro$Tingkat.Kepuasan)
```

# [Skala Pengukuran Data](https://academy.dqlab.id/main/livecode/15/84/479)

```{r}
# melihat data/ pemanggilan data
data_intro

# melihat tipe data
str(data_intro)
```

# [Estimasi Nilai Statistik Modus](https://academy.dqlab.id/main/livecode/15/84/481)

```{r}
library(pracma)

## carilah modus untuk kolom Produk pada variable data_intro
Mode(data_intro$Produk)

## carilah modus untuk kolom Tingkat.Kepuasan pada variable data_intro
Mode(data_intro$Tingkat.Kepuasan)
```

# [Estimasi Nilai Statistik Median](https://academy.dqlab.id/main/livecode/15/84/482)

```{r}
# carilah median untuk kolom Pendapatan dari variable data_intro
median(data_intro$Pendapatan) 

# carilah median untuk  kolom Harga dari variable data_intro
median(data_intro$Harga) 

# carilah median untuk kolom Jumlah dari variable data_intro
median(data_intro$Jumlah) 

# carilah median untuk  kolom Total dari variable data_intro
median(data_intro$Total) 
```

# [Estimasi Nilai Statistik Rata-Rata]

```{r}
# carilah mean untuk kolom Pendapatan pada variable data_intro
mean(data_intro$Pendapatan)

# carilah mean untuk kolom Harga pada variable data_intro
mean(data_intro$harga)

# carilah mean untuk kolom Jumlah pada variable data_intro
mean(data_intro$Jumlah)

# carilah mean untuk kolom Total pada variable data_intro
mean(data_intro$Total)
```

# [Estimasi Nilai Sebaran Data Range](https://academy.dqlab.id/main/livecode/15/84/486)

```{r}
max(data_intro["Pendapatan"]) - min(data_intro["Pendapatan"])
```

# [Estimasi Nilai Sebaran Data Varians](https://academy.dqlab.id/main/livecode/15/84/487)

```{r}
# Carilah varians untuk kolom Pendapatan dari variable data_intro
var(data_intro$Pendapatan)
```

# [Estimasi Nilai Sebaran Data Simpangan Baku](https://academy.dqlab.id/main/livecode/15/84/488)

```{r}
sd(data_intro$Pendapatan)
```

# [Analisis Deskriptif Menggunakan Nilai Statistik](https://academy.dqlab.id/main/livecode/15/85/491)

```{r}
# carilah summary data dari data_intro
summary(data_intro)
```

# [Analisis Deskriptif Menggunakan Visualisasi](https://academy.dqlab.id/main/livecode/15/85/492)

```{r}
# Carilah sebaran data kolom Jenis.Kelamin dari variable data_intro
plot(data_intro$Jenis.Kelamin)

# Carilah sebaran data dari Pendapatan dari variable data_intro
hist(data_intro$Pendapatan)

# Carilah sebaran data dari Produk dari variable data_intro
plot(data_intro$Produk)

# Carilah sebaran data dari Harga dari variable data_intro
hist(data_intro$Harga)

# Carilah sebaran data dari Jumlah dari variable data_intro
hist(data_intro$Jumlah)

# Carilah sebaran data dari Total dari variable data_intro
hist(data_intro$Total)

# Carilah sebaran data dari Tingkat.Kepuasan dari variable data_intro
plot(data_intro$Tingkat.Kepuasan)
```

# [Scatter Plot](https://academy.dqlab.id/main/livecode/15/85/500)

```{r}
plot(data_intro$Pendapatan,data_intro$Total)
```

# [Hubungan Pendapatan dengan Total Belanja dengan cor.test](https://academy.dqlab.id/main/livecode/15/85/501)

```{r}
# Gunakan cor.test untuk mencari hubungan Pendapatan dengan Total Belanja 
cor.test(data_intro$Pendapatan, data_intro$Total)
```

# [Hubungan Produk dengan Tingkat Kepuasan dengan chisq.test](https://academy.dqlab.id/main/livecode/15/85/503)

```{r}
table(data_intro$Produk, data_intro$Tingkat.Kepuasan)

# Analisis bagaimana hubungan jenis produk dengan tingkat kepuasan mengunakan uji korelasi
chisq.test(table(data_intro$Produk, data_intro$Tingkat.Kepuasan))
```

# [Hubungan Jenis Kelamin dengan Total Belanja dengan t.test](https://academy.dqlab.id/main/livecode/15/85/505)

```{r}
# carilah boxplot antara variabel jenis kelamin dengan total belanja
boxplot(Total~Jenis.Kelamin, data = data_intro)

# Analisis bagaimana hubungan jenis kelamin dengan total belanja mengunakan uji statistik t-test
t.test(Total~Jenis.Kelamin, data = data_intro)

```