---
title: "Project Data Analysis for Finance Proses Investasi Investor"
output: html_document
---

```{r setup, include=FALSE}
knitr::opts_chunk$set(echo = TRUE, comment = "", message = F, warning = F)
```

# [Data yang Digunakan](https://academy.dqlab.id/main/projectcode/245/411/2078)

```{r}
df_event <- read.csv('https://dqlab-dataset.s3-ap-southeast-1.amazonaws.com/event.csv', stringsAsFactors = F)
dplyr::glimpse(df_event)
```

# [Mengubah kolom created_at menjadi tipe Timestamp](https://academy.dqlab.id/main/projectcode/245/411/2079)

```{r}
library(lubridate)

df_event$created_at <- ymd_hms(df_event$created_at)
dplyr::glimpse(df_event)
```

# [Summary Event](https://academy.dqlab.id/main/projectcode/245/412/2080)

```{r}
library(dplyr)

df_event %>%
	group_by(nama_event) %>%
	summarise(jumlah_event = n(), 
			  loan = n_distinct(loan_id), 
			  investor = n_distinct(investor_id))
```

# [Event loan di-upload ke marketplace](https://academy.dqlab.id/main/projectcode/245/413/2082)

```{r}
library(dplyr)

df_marketplace <- df_event %>% 
          					filter(nama_event == 'loan_to_marketplace') %>% 						
                    select(loan_id, marketplace = created_at) 
df_marketplace
```

# [Event investor melihat detail loan](https://academy.dqlab.id/main/projectcode/245/413/2083)

```{r}
library(dplyr)

df_view_loan <- df_event %>% 
					filter(nama_event == 'investor_view_loan') %>% 
					group_by(loan_id, investor_id) %>% 
					summarise(jumlah_view = n(), 
							  pertama_view = min(created_at), 
							  terakhir_view = max(created_at))
df_view_loan
```

# [Event investor pesan dan bayar loan](https://academy.dqlab.id/main/projectcode/245/413/2084)

```{r}
library(dplyr)
library(tidyr)

df_order_pay <- df_event %>%
					filter(nama_event %in% c('investor_order_loan', 'investor_pay_loan')) %>%
					spread(nama_event, created_at) %>%
					select(loan_id, 
  						   investor_id, 
  						   order = investor_order_loan, 
  						   pay = investor_pay_loan)
df_order_pay
```

# [Gabungan Data Loan Investasi](https://academy.dqlab.id/main/projectcode/245/413/2085)

```{r}
library(dplyr)

df_loan_invest <- df_marketplace %>% 
					left_join(df_view_loan, by = 'loan_id') %>% 
					left_join(df_order_pay, by = c('loan_id','investor_id'))
df_loan_invest
```

# [Melihat hubungan jumlah view dengan order](https://academy.dqlab.id/main/projectcode/245/414/2086)

```{r}
library(dplyr)
library(tidyr)

df_loan_invest %>%
  mutate(status_order = ifelse(is.na(order),'not_order','order')) %>%
  count(jumlah_view, status_order) %>%
  spread(status_order, n, fill = 0) %>%
  mutate(persen_order = scales::percent(order/(order+not_order)))
```

# [Berapa lama waktu yang dibutuhkan investor untuk pesan sejak pertama melihat detail loan](https://academy.dqlab.id/main/projectcode/245/414/2087)

```{r}
library(dplyr)
library(tidyr)

df_loan_invest %>%
    filter(!is.na(order)) %>%
    mutate(lama_order_view = as.numeric(difftime(order, pertama_view, units = "mins"))) %>% 
    group_by(jumlah_view) %>% 
    summarise_at(vars(lama_order_view), funs(total = n(), min, median, mean, max)) %>% 
    mutate_if(is.numeric, funs(round(.,2)))
```

# [Rata- rata waktu pemesanan sejak loan di-upload setiap minggu nya](https://academy.dqlab.id/main/projectcode/245/414/2088)

```{r}
library(dplyr)
library(lubridate)
library(ggplot2)

df_lama_order_per_minggu <- df_loan_invest %>% 
  filter(!is.na(order)) %>%
  mutate(tanggal = floor_date(marketplace, 'week'),
         lama_order = as.numeric(difftime(order, marketplace, units = "hour"))) %>% 
  group_by(tanggal) %>%
  summarise(lama_order = median(lama_order)) 

ggplot(df_lama_order_per_minggu) +
  geom_line(aes(x = tanggal, y = lama_order)) +
  theme_bw() + 
  labs(title = "Rata-rata lama order pada tahun 2020 lebih lama daripada 2019",
	   x = "Tanggal",
	   y = "waktu di marketplce sampai di-pesan (jam)")
```

# [Apakah Investor membayar pesanan yang dia buat.](https://academy.dqlab.id/main/projectcode/245/414/2089)

```{r}
library(dplyr)
library(lubridate)
library(ggplot2)

df_bayar_per_minggu <- df_loan_invest %>% 
  filter(!is.na(order)) %>%
  mutate(tanggal = floor_date(marketplace, 'week')) %>% 
  group_by(tanggal) %>%
  summarise(persen_bayar = mean(!is.na(pay))) 

ggplot(df_bayar_per_minggu) +
  geom_line(aes(x = tanggal, y = persen_bayar)) +
  scale_y_continuous(labels = scales::percent) +
  theme_bw() + 
  labs(title = "Sekitar 95% membayar pesanannya. Di akhir mei ada outlier karena lebaran",
	   x = "Tanggal",
	   y = "Pesanan yang dibayar")
```

# [Waktu yang dibutuhkan investor untuk membayar pesanan](https://academy.dqlab.id/main/projectcode/245/414/2090)

```{r}
library(dplyr)
library(lubridate)
library(ggplot2)

df_lama_bayar_per_minggu <- df_loan_invest %>% 
  filter(!is.na(pay)) %>%
  mutate(tanggal = floor_date(order, 'week'),
         lama_bayar = as.numeric(difftime(pay, order, units = "hour"))) %>% 
  group_by(tanggal) %>%
  summarise(lama_bayar = median(lama_bayar)) 

ggplot(df_lama_bayar_per_minggu) +
  geom_line(aes(x = tanggal, y = lama_bayar)) +
  theme_bw() + 
  labs(title = "Waktu pembayaran trennya cenderung memburuk, 2x lebih lama dari sebelumnya",
	   x = "Tanggal",
	   y = "waktu di marketplce sampai di-pesan (jam)")
```

# [Trend Investor Register](https://academy.dqlab.id/main/projectcode/245/415/2092)

```{r}
library(dplyr)
library(lubridate)
library(ggplot2)

df_investor_register <- df_event %>% 
  filter(nama_event == 'investor_register') %>%
  mutate(tanggal = floor_date(created_at, 'week')) %>% 
  group_by(tanggal) %>%
  summarise(investor = n_distinct(investor_id)) 

ggplot(df_investor_register) +
  geom_line(aes(x = tanggal, y = investor)) +
  theme_bw() + 
  labs(title = "Investor register sempat naik di awal 2020 namun sudah turun lagi",
	   x = "Tanggal",
	   y = "Investor Register")
```

# [Trend Investor Investasi Pertama](https://academy.dqlab.id/main/projectcode/245/415/2093)

```{r}
library(dplyr)
library(lubridate)
library(ggplot2)

df_investor_pertama_invest <- df_event %>% 
  filter(nama_event == 'investor_pay_loan') %>%
  group_by(investor_id) %>% 
  summarise(pertama_invest = min(created_at)) %>% 
  mutate(tanggal = floor_date(pertama_invest, 'week')) %>% 
  group_by(tanggal) %>% 
  summarise(investor = n_distinct(investor_id)) 

ggplot(df_investor_pertama_invest) +
  geom_line(aes(x = tanggal, y = investor)) +
  theme_bw() + 
  labs(title = "Ada tren kenaikan jumlah investor invest, namun turun drastis mulai Maret 2020",
	   x = "Tanggal",
	   y = "Investor Pertama Invest")
```

# [Cohort Pertama Invest berdasarkan Bulan Register](https://academy.dqlab.id/main/projectcode/245/415/2094)

```{r}
library(dplyr)
library(lubridate)
library(tidyr)

df_register_per_investor <- df_event %>%
  filter(nama_event == 'investor_register') %>% 
  rename(tanggal_register = created_at) %>%  
  mutate(bulan_register = floor_date(tanggal_register, 'month'))  %>%  
  select(investor_id, tanggal_register, bulan_register) 

df_pertama_invest_per_investor <- df_event %>%
  filter(nama_event == 'investor_pay_loan') %>% 
  group_by(investor_id) %>% 
  summarise(pertama_invest = min(created_at)) 

df_register_per_investor %>% 
  left_join(df_pertama_invest_per_investor, by = 'investor_id') %>% 
  mutate(lama_invest = as.numeric(difftime(pertama_invest, tanggal_register, units = "day")) %/% 30) %>%  
  group_by(bulan_register, lama_invest) %>% 
  summarise(investor_per_bulan = n_distinct(investor_id)) %>% 
  group_by(bulan_register) %>% 
  mutate(register = sum(investor_per_bulan)) %>% 
  filter(!is.na(lama_invest)) %>% 
  mutate(invest = sum(investor_per_bulan)) %>% 
  mutate(persen_invest = scales::percent(invest/register)) %>% 
  mutate(breakdown_persen_invest = scales::percent(investor_per_bulan/invest)) %>%  
  select(-investor_per_bulan) %>%  
  spread(lama_invest, breakdown_persen_invest)
```

# [Cohort Retention Invest](https://academy.dqlab.id/main/projectcode/245/415/2095)

```{r}
library(dplyr)
library(lubridate)
library(tidyr)

df_investasi_per_investor <- df_event %>%
  filter(nama_event == 'investor_pay_loan') %>%
  rename(tanggal_invest = created_at) %>%
  select(investor_id, tanggal_invest)

df_pertama_invest_per_investor %>%
  mutate(bulan_pertama_invest = floor_date(pertama_invest, 'month')) %>%
  inner_join(df_investasi_per_investor, by = 'investor_id') %>%
  mutate(jarak_invest = as.numeric(difftime(tanggal_invest, pertama_invest, units = "day")) %/% 30) %>%
  group_by(bulan_pertama_invest, jarak_invest) %>%
  summarise(investor_per_bulan = n_distinct(investor_id)) %>%
  group_by(bulan_pertama_invest) %>%
  mutate(investor = max(investor_per_bulan)) %>%
  mutate(breakdown_persen_invest = scales::percent(investor_per_bulan/investor)) %>%
  select(-investor_per_bulan) %>%
  spread(jarak_invest, breakdown_persen_invest) %>%
  select(-`0`)
```

