---
title: 'Data Science in Marketing: Customer Segmentation'
output: html_document
---

```{r setup, include=FALSE}
knitr::opts_chunk$set(echo = TRUE, comment = "", message = F, warning = F)
```

# [Membaca data dengan fungsi read.csv](https://academy.dqlab.id/main/livecode/7/14/50)

```{r}
pelanggan <- read.csv("https://academy.dqlab.id/dataset/customer_segments.txt", sep="\t")
pelanggan
pelanggan[c("Nama.Pelanggan","Profesi")]
pelanggan[c("Jenis.Kelamin", "Umur", "Profesi", "Tipe.Residen")]
```

# [Vector untuk Menyimpan Nama Field](https://academy.dqlab.id/main/livecode/7/14/62)

```{r}
# Membaca data csv dan dimasukkan ke variable pelanggan
pelanggan <- read.csv("https://academy.dqlab.id/dataset/customer_segments.txt", sep="\t")

# Buat variable field_yang_digunakan dengan isi berupa vector "Jenis.Kelamin", "Umur" dan "Profesi"
field_yang_digunakan <- c("Jenis.Kelamin", "Umur", "Profesi")

# Tampilan data pelanggan dengan nama kolom sesuai isi vector field_yang_digunakan
pelanggan[field_yang_digunakan]
```

# [Konversi Data dengan data.matrix](https://academy.dqlab.id/main/livecode/7/14/63)

```{r}
pelanggan_matrix <- data.matrix(pelanggan[c("Jenis.Kelamin", "Profesi", "Tipe.Residen")])
```

# [Menggabungkan Hasil Konversi](https://academy.dqlab.id/main/livecode/7/14/64)

```{r}
pelanggan <- read.csv("https://academy.dqlab.id/dataset/customer_segments.txt",sep="\t")
pelanggan_matrix <- data.matrix(pelanggan[c("Jenis.Kelamin", "Profesi", "Tipe.Residen")])

# Penggabungan data
pelanggan <- data.frame(pelanggan, pelanggan_matrix)

# Tampilkan kembali data hasil penggabungan
pelanggan
```

# [Menormalisasikan Nilai Belanja](https://academy.dqlab.id/main/livecode/7/14/65)

```{r}
pelanggan <- read.csv("https://academy.dqlab.id/dataset/customer_segments.txt", sep="\t")
pelanggan_matrix <- data.matrix(pelanggan[c("Jenis.Kelamin", "Profesi", "Tipe.Residen")])
pelanggan <- data.frame(pelanggan, pelanggan_matrix)

# Normalisasi Nilai
pelanggan$NilaiBelanjaSetahun <- pelanggan$NilaiBelanjaSetahun / 1000000
```

# [Membuat Data Master](https://academy.dqlab.id/main/livecode/7/14/66)

```{r}
Profesi <- unique(pelanggan[c("Profesi","Profesi.1")])
Jenis.Kelamin <- unique(pelanggan[c("Jenis.Kelamin","Jenis.Kelamin.1")])
Tipe.Residen <- unique(pelanggan[c("Tipe.Residen","Tipe.Residen.1")])
```

# [Fungsi kmeans](https://academy.dqlab.id/main/livecode/7/15/52)

```{r}
# Bagian Data Preparation
pelanggan <- read.csv("https://academy.dqlab.id/dataset/customer_segments.txt", sep="\t")
pelanggan_matrix <- data.matrix(pelanggan[c("Jenis.Kelamin", "Profesi", "Tipe.Residen")])
pelanggan <- data.frame(pelanggan, pelanggan_matrix)
Profesi <- unique(pelanggan[c("Profesi","Profesi.1")])
Jenis.Kelamin <- unique(pelanggan[c("Jenis.Kelamin","Jenis.Kelamin.1")])
Tipe.Profesi <- unique(pelanggan[c("Tipe.Residen","Tipe.Residen.1")])
pelanggan$NilaiBelanjaSetahun <- pelanggan$NilaiBelanjaSetahun/1000000
field_yang_digunakan = c("Jenis.Kelamin.1", "Umur", "Profesi.1", "Tipe.Residen.1","NilaiBelanjaSetahun")

# Bagian K-Means
set.seed(100)

# fungsi kmeans untuk membentuk 5 cluster dengan 25 skenario random dan simpan ke dalam variable segmentasi
segmentasi <- kmeans(x=pelanggan[field_yang_digunakan], centers=5, nstart=25)

# tampilkan hasil k-means
segmentasi
```

# [Analisa Hasil Clustering Vector](https://academy.dqlab.id/main/livecode/7/15/53)

```{r}
# Bagian Data Preparation
pelanggan <- read.csv("https://academy.dqlab.id/dataset/customer_segments.txt", sep="\t")
pelanggan_matrix <- data.matrix(pelanggan[c("Jenis.Kelamin", "Profesi", "Tipe.Residen")])
pelanggan <- data.frame(pelanggan, pelanggan_matrix)
Profesi <- unique(pelanggan[c("Profesi","Profesi.1")])
Jenis.Kelamin <- unique(pelanggan[c("Jenis.Kelamin","Jenis.Kelamin.1")])
Tipe.Profesi <- unique(pelanggan[c("Tipe.Residen","Tipe.Residen.1")])
pelanggan$NilaiBelanjaSetahun <- pelanggan$NilaiBelanjaSetahun/1000000
field_yang_digunakan = c("Jenis.Kelamin.1", "Umur", "Profesi.1", "Tipe.Residen.1","NilaiBelanjaSetahun")

# Bagian K-Means
set.seed(100)
segmentasi <- kmeans(x=pelanggan[field_yang_digunakan], centers=5, nstart=25)

# Penggabungan hasil cluster
segmentasi$cluster
pelanggan$cluster <- segmentasi$cluster
str(pelanggan)
```

# [Analisa Hasil Cluster Size](https://academy.dqlab.id/main/livecode/7/15/54)

```{r}
length(which(pelanggan$cluster == 2))
```

# [Melihat Data pada Cluster ke-N](https://academy.dqlab.id/main/livecode/7/15/68)

```{r}
pelanggan[which(pelanggan$cluster == 3),] 
pelanggan[which(pelanggan$cluster == 4),] 
pelanggan[which(pelanggan$cluster == 5),]
```

# [Analisa Hasil Cluster Means](https://academy.dqlab.id/main/livecode/7/15/57)

```{r}
segmentasi$centers
```

# [Analisa Hasil Sum of Squares](https://academy.dqlab.id/main/livecode/7/15/69)

```{r}
# Bagian Data Preparation
pelanggan <- read.csv("https://academy.dqlab.id/dataset/customer_segments.txt", sep="\t")
pelanggan_matrix <- data.matrix(pelanggan[c("Jenis.Kelamin", "Profesi", "Tipe.Residen")])
pelanggan <- data.frame(pelanggan, pelanggan_matrix)
Profesi <- unique(pelanggan[c("Profesi","Profesi.1")])
Jenis.Kelamin <- unique(pelanggan[c("Jenis.Kelamin","Jenis.Kelamin.1")])
Tipe.Profesi <- unique(pelanggan[c("Tipe.Residen","Tipe.Residen.1")])
pelanggan$NilaiBelanjaSetahun <- pelanggan$NilaiBelanjaSetahun/1000000
field_yang_digunakan = c("Jenis.Kelamin.1", "Umur", "Profesi.1", "Tipe.Residen.1","NilaiBelanjaSetahun")

# Membandingkan dengan 2 cluster kmeans, masing-masing 2 dan 5
set.seed(100)
kmeans(x=pelanggan[field_yang_digunakan], centers=2, nstart=25)

set.seed(100)
kmeans(x=pelanggan[field_yang_digunakan], centers=5, nstart=25)
```

# [Available Components](https://academy.dqlab.id/main/livecode/7/15/71)

```{r}
# Bagian Data Preparation
pelanggan <- read.csv("https://academy.dqlab.id/dataset/customer_segments.txt", sep="\t")
pelanggan_matrix <- data.matrix(pelanggan[c("Jenis.Kelamin", "Profesi", "Tipe.Residen")])
pelanggan <- data.frame(pelanggan, pelanggan_matrix)
Profesi <- unique(pelanggan[c("Profesi","Profesi.1")])
Jenis.Kelamin <- unique(pelanggan[c("Jenis.Kelamin","Jenis.Kelamin.1")])
Tipe.Profesi <- unique(pelanggan[c("Tipe.Residen","Tipe.Residen.1")])
pelanggan$NilaiBelanjaSetahun <- pelanggan$NilaiBelanjaSetahun/1000000
field_yang_digunakan = c("Jenis.Kelamin.1", "Umur", "Profesi.1", "Tipe.Residen.1","NilaiBelanjaSetahun")

# Bagian K-Means
set.seed(100)
segmentasi <- kmeans(x=pelanggan[field_yang_digunakan], centers=5, nstart=25)
segmentasi$withinss
segmentasi$cluster
segmentasi$tot.withinss 
```

# [Simulasi Jumlah Cluster dan SS](https://academy.dqlab.id/main/livecode/7/16/76)

```{r}
# Bagian Data Preparation
pelanggan <- read.csv("https://academy.dqlab.id/dataset/customer_segments.txt", sep="\t")
pelanggan_matrix <- data.matrix(pelanggan[c("Jenis.Kelamin", "Profesi", "Tipe.Residen")])
pelanggan <- data.frame(pelanggan, pelanggan_matrix)
Profesi <- unique(pelanggan[c("Profesi","Profesi.1")])
Jenis.Kelamin <- unique(pelanggan[c("Jenis.Kelamin","Jenis.Kelamin.1")])
Tipe.Profesi <- unique(pelanggan[c("Tipe.Residen","Tipe.Residen.1")])
pelanggan$NilaiBelanjaSetahun <-pelanggan$NilaiBelanjaSetahun/1000000
field_yang_digunakan = c("Jenis.Kelamin.1", "Umur", "Profesi.1", "Tipe.Residen.1","NilaiBelanjaSetahun")

# Bagian K-Means
set.seed(100)
sse <- sapply(1:10, function(param_k) {kmeans(pelanggan[field_yang_digunakan], param_k, nstart=25)$tot.withinss})
sse
```

# [Grafik Elbow Effect](https://academy.dqlab.id/main/livecode/7/16/77)

```{r}
library(ggplot2)

# Bagian Data Preparation
pelanggan <- read.csv("https://academy.dqlab.id/dataset/customer_segments.txt", sep="\t")
pelanggan_matrix <- data.matrix(pelanggan[c("Jenis.Kelamin", "Profesi", "Tipe.Residen")])
pelanggan <- data.frame(pelanggan, pelanggan_matrix)
Profesi <- unique(pelanggan[c("Profesi","Profesi.1")])
Jenis.Kelamin <- unique(pelanggan[c("Jenis.Kelamin","Jenis.Kelamin.1")])
Tipe.Profesi <- unique(pelanggan[c("Tipe.Residen","Tipe.Residen.1")])
pelanggan$NilaiBelanjaSetahun <- pelanggan$NilaiBelanjaSetahun/1000000
field_yang_digunakan = c("Jenis.Kelamin.1", "Umur", "Profesi.1", "Tipe.Residen.1","NilaiBelanjaSetahun")

# Bagian K-Means
set.seed(100)
sse <- sapply(1:10, function(param_k){kmeans(pelanggan[field_yang_digunakan], param_k, nstart=25)$tot.withinss})

jumlah_cluster_max <- 10
ssdata = data.frame(cluster=c(1:jumlah_cluster_max),sse)
ggplot(ssdata, aes(x=cluster,y=sse)) +
                geom_line(color="red") + geom_point() +
                ylab("Within Cluster Sum of Squares") + xlab("Jumlah Cluster") +
                geom_text(aes(label=format(round(sse, 2), nsmall = 2)),hjust=-0.2, vjust=-0.5) +
  scale_x_discrete(limits=c(1:jumlah_cluster_max))
```

# [Menamakan Segmen](https://academy.dqlab.id/main/livecode/7/17/80)

```{r}
# Lengkapi dengan dua vector bernama cluster dan Nama.Segmen
Segmen.Pelanggan <- data.frame(cluster = c(1,2,3,4,5),
                               Nama.Segmen = c("Silver Youth Gals", "Diamond Senior Member", 
                                               "Gold Young Professional", "Diamond Professional", 
                                               "Silver Mid Professional"))
```

# [Menggabungkan Referensi](https://academy.dqlab.id/main/livecode/7/17/81)

```{r}
# Membaca data csv dan dimasukkan ke variable pelanggan
pelanggan <- read.csv("https://academy.dqlab.id/dataset/customer_segments.txt", sep="\t")
pelanggan_matrix <- data.matrix(pelanggan[c("Jenis.Kelamin", "Profesi", "Tipe.Residen")])
pelanggan <- data.frame(pelanggan, pelanggan_matrix)
pelanggan$NilaiBelanjaSetahun = pelanggan$NilaiBelanjaSetahun/1000000
Profesi <- unique(pelanggan[c("Profesi","Profesi.1")])
Jenis.Kelamin <- unique(pelanggan[c("Jenis.Kelamin","Jenis.Kelamin.1")])
Tipe.Residen <- unique(pelanggan[c("Tipe.Residen","Tipe.Residen.1")])

# Bagian K-Means
set.seed(100)
field_yang_digunakan = c("Jenis.Kelamin.1", "Umur", "Profesi.1", "Tipe.Residen.1","NilaiBelanjaSetahun")
segmentasi <- kmeans(x=pelanggan[field_yang_digunakan], centers=5, nstart=25)
Segmen.Pelanggan <- data.frame(cluster=c(1,2,3,4,5), 
                               Nama.Segmen=c("Silver Youth Gals", "Diamond Senior Member", 
                                             "Gold Young Professional", "Diamond Professional", 
                                             "Silver Mid Professional"))

# Menggabungkan seluruh aset ke dalam variable Identitas.Cluster
Identitas.Cluster <- list(Profesi=Profesi, 
                          Jenis.Kelamin=Jenis.Kelamin, 
                          Tipe.Residen=Tipe.Residen, 
                          Segmentasi=segmentasi, 
                          Segmen.Pelanggan=Segmen.Pelanggan, 
                          field_yang_digunakan=field_yang_digunakan)
```

# [Menyimpan Objek dalam Bentuk File](https://academy.dqlab.id/main/livecode/7/17/82)

```{r}
# Membaca data csv dan dimasukkan ke variable pelanggan
pelanggan <- read.csv("https://academy.dqlab.id/dataset/customer_segments.txt", sep="\t")
pelanggan_matrix <- data.matrix(pelanggan[c("Jenis.Kelamin", "Profesi", "Tipe.Residen")])
pelanggan <- data.frame(pelanggan, pelanggan_matrix)
pelanggan$NilaiBelanjaSetahun = pelanggan$NilaiBelanjaSetahun/1000000
Profesi <- unique(pelanggan[c("Profesi","Profesi.1")])
Jenis.Kelamin <- unique(pelanggan[c("Jenis.Kelamin","Jenis.Kelamin.1")])
Tipe.Residen <- unique(pelanggan[c("Tipe.Residen","Tipe.Residen.1")])

# Bagian K-Means
set.seed(100)
field_yang_digunakan = c("Jenis.Kelamin.1", "Umur", "Profesi.1", "Tipe.Residen.1","NilaiBelanjaSetahun")
segmentasi <- kmeans(x=pelanggan[field_yang_digunakan], centers=5, nstart=25)
Segmen.Pelanggan <- data.frame(cluster=c(1,2,3,4,5), 
                               Nama.Segmen=c("Silver Youth Gals", "Diamond Senior Member", 
                                             "Gold Young Professional", "Diamond Professional", 
                                             "Silver Mid Professional"))

Identitas.Cluster <- list(Profesi=Profesi, 
                          Jenis.Kelamin=Jenis.Kelamin, 
                          Tipe.Residen=Tipe.Residen,
                          Segmentasi=segmentasi, 
                          Segmen.Pelanggan=Segmen.Pelanggan,
                          field_yang_digunakan=field_yang_digunakan) 
saveRDS(Identitas.Cluster, "cluster.rds")
```

# [Data Baru](https://academy.dqlab.id/main/livecode/7/18/86)

```{r}
databaru <- data.frame(Customer_ID="CUST-100", 
                       Nama.Pelanggan="Rudi Wilamar",
                       Umur=20,
                       Jenis.Kelamin="Wanita",
                       Profesi="Pelajar",
                       Tipe.Residen="Cluster",
                       NilaiBelanjaSetahun=3.5)
databaru
```

# [Memuat Objek Clustering dari File](https://academy.dqlab.id/main/livecode/7/18/87)

```{r}
Identitas.Cluster <- readRDS(file="cluster.rds")
Identitas.Cluster
```

# [Merge dengan Data Referensi](https://academy.dqlab.id/main/livecode/7/18/88)

```{r}
databaru <- data.frame(Customer_ID="CUST-100", 
                       Nama.Pelanggan="Rudi Wilamar",
                       Jenis.Kelamin="Wanita",
                       Profesi="Pelajar",
                       Tipe.Residen="Cluster",
                       NilaiBelanjaSetahun=3.5)
Identitas.Cluster <- readRDS(file="cluster.rds")

# Masukkan perintah untuk penggabungan data
databaru <- merge(databaru, Identitas.Cluster$Profesi)
databaru <- merge(databaru, Identitas.Cluster$Jenis.Kelamin)
databaru <- merge(databaru, Identitas.Cluster$Tipe.Residen)
databaru
```

# [Menentukan Cluster](https://academy.dqlab.id/main/livecode/7/18/89)

```{r}
# membuat data baru
databaru <- data.frame(Customer_ID="CUST-100", 
                       Nama.Pelanggan="Rudi Wilamar",
                       Umur=32,
                       Jenis.Kelamin="Wanita",
                       Profesi="Pelajar",
                       Tipe.Residen="Cluster",
                       NilaiBelanjaSetahun=3.5)

Identitas.Cluster <- readRDS(file="cluster.rds")

databaru <- merge(databaru, Identitas.Cluster$Profesi)
databaru <- merge(databaru, Identitas.Cluster$Jenis.Kelamin)
databaru <- merge(databaru, Identitas.Cluster$Tipe.Residen)

# menentukan data baru di cluster mana
which.min(sapply(1:5, 
                 function(x) 
                   sum((databaru[Identitas.Cluster$field_yang_digunakan] - 
                          Identitas.Cluster$Segmentasi$centers[x,])^2)))
				 
Identitas.Cluster$Segmen.Pelanggan[which.min(sapply(1:5,
                                                    function(x) 
                                                      sum((databaru[Identitas.Cluster$field_yang_digunakan] -
                                                             Identitas.Cluster$Segmentasi$centers[x,])^2))),]
```

