---
title: "Analisis Data COVID19 di Indonesia"
output: html_document
---

```{r setup, include=FALSE}
knitr::opts_chunk$set(echo = TRUE, comment = "", message = F, warning = F)
```

# [Warming Up!](https://academy.dqlab.id/main/livecode/253/448/2254)

```{r}
bersatulawancovid <- c("cuci tangan", "pakai masker", "jaga jarak")
bersatulawancovid
```

# [Are You Ready?](https://academy.dqlab.id/main/livecode/253/448/2255)

```{r}
TRUE
```

# [Mengakses API covid.go.id](https://academy.dqlab.id/main/livecode/253/449/2256)

```{r}
library(httr)

resp <- GET ("https://data.covid19.go.id/public/api/update.json")
```

# [Status Code](https://academy.dqlab.id/main/livecode/253/449/2259)

```{r}
library(httr)

resp <- GET("https://data.covid19.go.id/public/api/update.json")
status_code (resp)
```

# [Status Code - 2](https://academy.dqlab.id/main/livecode/253/449/2260)

```{r}
library(httr)

resp <- GET("https://data.covid19.go.id/public/api/update.json")
resp$status_code
identical(resp$status_code, status_code(resp))
```

# [Headers API](https://academy.dqlab.id/main/livecode/253/449/2261)

```{r}
library(httr)

resp <- GET("https://data.covid19.go.id/public/api/update.json")
headers(resp)
```

# [Mengekstrak isi Respon](https://academy.dqlab.id/main/livecode/253/449/2262)

```{r}
library(httr)
resp <- GET("https://data.covid19.go.id/public/api/update.json")
cov_id_raw <- content(resp, as = "parsed", simplifyVector = TRUE)
```

# [Mengekstrak isi Respon - Pt 2](https://academy.dqlab.id/main/livecode/253/449/2263)

```{r}
length(cov_id_raw)
names(cov_id_raw)
cov_id_update <- cov_id_raw$update
```

# [Analisa Data](https://academy.dqlab.id/main/livecode/253/449/2264)

```{r}
lapply(cov_id_update, names)
cov_id_update$penambahan$tanggal
cov_id_update$penambahan$jumlah_sembuh
cov_id_update$penambahan$jumlah_meninggal
cov_id_update$total$jumlah_positif
cov_id_update$total$jumlah_meninggal
```

# [Apa Kabar Jawa Barat?](https://academy.dqlab.id/main/livecode/253/450/2266)

```{r}
library(httr)

resp_jabar <- GET("https://data.covid19.go.id/public/api/prov_detail_JAWA_BARAT.json")
cov_jabar_raw <- content(resp_jabar, as = "parsed", simplifyVector = TRUE)

names(cov_jabar_raw)
cov_jabar_raw$kasus_total
cov_jabar_raw$meninggal_persen
cov_jabar_raw$sembuh_persen
```

# [Memperoleh Informasi yang Lebih Lengkap](https://academy.dqlab.id/main/livecode/253/450/2267)

```{r}
cov_jabar <- cov_jabar_raw$list_perkembangan
str(cov_jabar)
head(cov_jabar)
```

# [Menjinakkan Data](https://academy.dqlab.id/main/livecode/253/450/2268)

```{r}
library(dplyr)

new_cov_jabar <-
  cov_jabar %>% 
  select(-contains("DIRAWAT_OR_ISOLASI")) %>% 
  select(-starts_with("AKUMULASI")) %>% 
  rename(
    kasus_baru = KASUS,
    meninggal = MENINGGAL,
    sembuh = SEMBUH
    ) %>% 
    mutate(
    tanggal = as.POSIXct(tanggal / 1000, origin = "1970-01-01"),
    tanggal = as.Date(tanggal))

str(new_cov_jabar)  
```

# [Menunjukkan Melalui Gambar](https://academy.dqlab.id/main/livecode/253/450/2269)

```{r}
library(ggplot2)
library(hrbrthemes)

ggplot(new_cov_jabar, aes(x = tanggal, y = kasus_baru)) +
  geom_col()
```

# [Menunjukkan Melalui Gambar - Pt 2](https://academy.dqlab.id/main/livecode/253/450/2270)

```{r}
library(ggplot2)
library(hrbrthemes)

ggplot(new_cov_jabar, aes(tanggal, kasus_baru)) +
	geom_col(fill = "salmon") +
	labs(
	  x = NULL,
	  y = "Jumlah kasus",
	  title = "Kasus Harian Positif COVID-19 di Jawa Barat",
	  subtitle = "Terjadi pelonjakan kasus di awal bulan Juli akibat klaster Secapa AD Bandung",
	  caption = "Sumber data: covid.19.go.id"
	) +
	theme_ipsum(
	  base_size = 13,
	  plot_title_size = 21,
	  grid = "Y",
	  ticks = TRUE
	) +
	theme(plot.title.position = "plot")
```

# [Grafik untuk Kasus Sembuh](https://academy.dqlab.id/main/livecode/253/450/2271)

```{r}
library(ggplot2)
library(hrbrthemes)

ggplot(new_cov_jabar, aes(tanggal, sembuh)) +
  geom_col(fill = "olivedrab2") +
  labs(
    x = NULL,
    y = "Jumlah kasus",
    title = "Kasus Harian Sembuh Dari COVID-19 di Jawa Barat",
    caption = "Sumber data: covid.19.go.id"
  ) +
  theme_ipsum(
    base_size = 13, 
    plot_title_size = 21,
    grid = "Y",
    ticks = TRUE
  ) +
  theme(plot.title.position = "plot")
```

# [Grafik untuk Kasus Meninggal](https://academy.dqlab.id/main/livecode/253/450/2273)

```{r}
library(ggplot2)
library(hrbrthemes)

ggplot(new_cov_jabar, aes(tanggal, meninggal)) +
  geom_col(fill = "darkslategray4") +
  labs(
    x = NULL,
    y = "Jumlah kasus",
    title = "Kasus Harian Meninggal Akibat COVID-19 di Jawa Barat",
    caption = "Sumber data: covid.19.go.id"
  ) +
  theme_ipsum(
    base_size = 13, 
    plot_title_size = 21,
    grid = "Y",
    ticks = TRUE
  ) +
  theme(plot.title.position = "plot")
```

# [Apakah Pekan ini Lebih Baik?](https://academy.dqlab.id/main/livecode/253/451/2274)

```{r}
library(dplyr)
library(lubridate)

cov_jabar_pekanan <- new_cov_jabar %>% 
  count(
    tahun = year(tanggal),
    pekan_ke = week(tanggal),
    wt = kasus_baru,
    name = "jumlah"
  )

glimpse(cov_jabar_pekanan)
```

# [Menjawab Pertanyaan](https://academy.dqlab.id/main/livecode/253/451/2275)

```{r}
library(dplyr)

cov_jabar_pekanan <-
  cov_jabar_pekanan %>% 
  mutate(
    jumlah_pekanlalu = dplyr::lag(jumlah, 1),
    jumlah_pekanlalu = ifelse(is.na(jumlah_pekanlalu), 0, jumlah_pekanlalu),
    lebih_baik = jumlah < jumlah_pekanlalu
  )

glimpse(cov_jabar_pekanan)
```

# [Membuat Bar Chart](https://academy.dqlab.id/main/livecode/253/451/2276)

```{r}
library(ggplot2)
library(hrbrthemes)

ggplot(cov_jabar_pekanan, aes(pekan_ke, jumlah, fill = lebih_baik)) +
  geom_col(show.legend = FALSE) +
  scale_x_continuous(breaks = 9:29, expand = c(0, 0)) +
  scale_fill_manual(values = c("TRUE" = "seagreen3", "FALSE" = "salmon")) +
  labs(
  	x = NULL,
  	y = "Jumlah kasus",
  	title = "Kasus Pekanan Positif COVID-19 di Jawa Barat",
  	subtitle = "Kolom hijau menunjukan penambahan kasus baru lebih sedikit dibandingkan satu pekan sebelumnya",
  	caption = "Sumber data: covid.19.go.id"
  ) +
  theme_ipsum(
  	base_size = 13,
  	plot_title_size = 21,
  	grid = "Y",
  	ticks = TRUE
  ) +
  theme(plot.title.position = "plot")
```

# [Pola dan Dinamika](https://academy.dqlab.id/main/livecode/253/451/2277)

```{r}
library(dplyr)

cov_jabar_akumulasi <- 
  new_cov_jabar %>% 
  transmute(
    tanggal,
    akumulasi_aktif = cumsum(kasus_baru) - cumsum(sembuh) - cumsum(meninggal),
    akumulasi_sembuh = cumsum(sembuh),
    akumulasi_meninggal = cumsum(meninggal)
  )

tail(cov_jabar_akumulasi)
```

# [Membuat Line Chart](https://academy.dqlab.id/main/livecode/253/451/2278)

```{r}
library(ggplot2)

ggplot(data = cov_jabar_akumulasi, aes(x = tanggal, y = akumulasi_aktif)) +
  geom_line()
```

# [Kabar Buruk dan Kabar Baik](https://academy.dqlab.id/main/livecode/253/451/2279)

```{r}
TRUE
```

# [Transformasi Data](https://academy.dqlab.id/main/livecode/253/451/2281)

```{r}
library(dplyr)
library(tidyr)

dim(cov_jabar_akumulasi)

cov_jabar_akumulasi_pivot <- 
  cov_jabar_akumulasi %>% 
  gather(
    key = "kategori",
    value = "jumlah",
    -tanggal
  ) %>% 
  mutate(
    kategori = sub(pattern = "akumulasi_", replacement = "", kategori)
  )

dim(cov_jabar_akumulasi_pivot)

glimpse(cov_jabar_akumulasi_pivot)
```

# [Tahap Terakhir](https://academy.dqlab.id/main/livecode/253/451/2282)

```{r}
library(ggplot2)
library(hrbrthemes)

ggplot(cov_jabar_akumulasi_pivot, aes(tanggal, jumlah, colour = (kategori))) +
  geom_line(size = 0.9) +
  scale_y_continuous(sec.axis = dup_axis(name = NULL)) +
  scale_colour_manual(
	values = c(
	  "aktif" = "salmon",
	  "meninggal" = "darkslategray4",
	  "sembuh" = "olivedrab2"
	),
	  labels = c("Aktif", "Meninggal", "Sembuh")
  ) +
    labs(
  	x = NULL,
  	y = "Jumlah kasus akumulasi",
  	colour = NULL,
  	title = "Dinamika Kasus COVID-19 di Jawa Barat",
  	caption = "Sumber data: covid.19.go.id"
  ) +
    theme_ipsum(
  	base_size = 13,
  	plot_title_size = 21,
  	grid = "Y",
  	ticks = TRUE
  ) +
  theme(
  	plot.title = element_text(hjust = 0.5),
  	legend.position = "top"
  )
```
