---
title: "Data Visualization in Data Science using R"
output: html_document
---

```{r setup, include=FALSE}
knitr::opts_chunk$set(echo = TRUE, comment = "", message = F, warning = F)
```

# [Membuat Kanvas Kosong](https://academy.dqlab.id/main/livecode/2/33/161)

```{r}
library(ggplot2)

# Ketik function ggplot() di bawah ini
ggplot()
```

# [Menambahkan Judul](https://academy.dqlab.id/main/livecode/2/33/162)

```{r}
library(ggplot2)

# Penambahan judul dengan menggunakan fungsi labs
ggplot() + labs(title = "Luas Wilayah vs Kepadatan Penduduk DKI Jakarta - Periode 2013")
```

# [Plot disimpan sebagai Variable](https://academy.dqlab.id/main/livecode/2/33/164)

```{r}
library(ggplot2)

plot.jakarta <- ggplot()
plot.jakarta <- plot.jakarta + labs(title="Luas Wilayah vs Kepadatan Penduduk DKI Jakarta - Periode 2013")
plot.jakarta
```

# [Menambahkan Label pada Sumbu X dan Y](https://academy.dqlab.id/main/livecode/2/33/165)

```{r}
library(ggplot2)

plot.jakarta <- ggplot()
plot.jakarta <- plot.jakarta + labs(title="Luas Wilayah vs Kepadatan Penduduk DKI Jakarta - Periode 2013", subtitle="Tahun 2013")
plot.jakarta <- labs(x="Luas Wilayah (km2)", y = "Kepadatan Jiwa per km2")
plot.jakarta
```

# [Fungsi summary untuk objek ggplot](https://academy.dqlab.id/main/livecode/2/33/167)

```{r}
library(ggplot2)

plot.jakarta <- ggplot()
plot.jakarta <- plot.jakarta + labs(title="Luas Wilayah vs Kepadatan Penduduk DKI Jakarta")
plot.jakarta <- plot.jakarta + labs(x = "Luas Wilayah (km2)", y="Kepadatan Jiwa per km2")
summary(plot.jakarta)
```

# [Membaca Dataset Kependudukan dengan read.csv](https://academy.dqlab.id/main/livecode/2/35/173)

```{r}
library(ggplot2)

# Membaca data csv dan dimasukkan ke variable penduduk.dki
penduduk.dki <- read.csv("https://academy.dqlab.id/dataset/dkikepadatankelurahan2013.csv", sep=",")

# Tampilkan data frame dari kolom " NAMA.KELURAHAN " dan "LUAS.WILAYAH..KM2."
penduduk.dki[c("NAMA.KELURAHAN", "LUAS.WILAYAH..KM2.")]
```

# [Memasukkan Data ke Plot](https://academy.dqlab.id/main/livecode/2/35/174)

```{r}
library(ggplot2)

# Membaca data csv dan dimasukkan ke variable penduduk.dki
penduduk.dki <- read.csv("https://academy.dqlab.id/dataset/dkikepadatankelurahan2013.csv", sep=",")

# Masukkan data ke dalam plot dan simpan sebagai variable plot.dki, dan tampilkan summary dari plot tersebut
plot.dki <- ggplot(data = penduduk.dki)
summary(plot.dki)
```

# [Memetakan x, y dan color dengan function aes](https://academy.dqlab.id/main/livecode/2/35/175)

```{r}
library(ggplot2)

# Membaca data csv dan dimasukkan ke variable penduduk.dki
penduduk.dki <- read.csv("https://academy.dqlab.id/dataset/dkikepadatankelurahan2013.csv", sep=",")
plot.dki <- ggplot(data=penduduk.dki, aes(x = LUAS.WILAYAH..KM2.,  y=KEPADATAN..JIWA.KM2., color=NAMA.KABUPATEN.KOTA))
summary(plot.dki)
```

# [Menampilkan Plot hasil Mapping](https://academy.dqlab.id/main/livecode/2/35/176)

```{r}
library(ggplot2)

# Membaca data csv dan dimasukkan ke variable penduduk.dki
penduduk.dki <- read.csv("https://academy.dqlab.id/dataset/dkikepadatankelurahan2013.csv", sep=",")
plot.dki <- ggplot(data=penduduk.dki, aes(x = LUAS.WILAYAH..KM2., y=KEPADATAN..JIWA.KM2., color=NAMA.KABUPATEN.KOTA))
plot.dki
```

# [Scatter Plot Kepadatan Penduduk Jakarta dengan function layer](https://academy.dqlab.id/main/livecode/2/37/183)

```{r}
library(ggplot2)

# Membaca data csv dan dimasukkan ke variable penduduk.dki
penduduk.dki <- read.csv("https://academy.dqlab.id/dataset/dkikepadatankelurahan2013.csv", sep=",")

# Menambahkan data dan aesthetic mapping
plot.dki <- ggplot(data=penduduk.dki, aes(x = LUAS.WILAYAH..KM2., y=KEPADATAN..JIWA.KM2., color=NAMA.KABUPATEN.KOTA))

# Menambahkan layer untuk menghasilkan grafik scatter plot
plot.dki + layer(geom = "point", stat = "identity", position = "identity")
```

# [Scatter Plot Kepadatan Penduduk Jakarta dengan geom_point](https://academy.dqlab.id/main/livecode/2/37/184)

```{r}
library(ggplot2)

# Membaca data csv dan dimasukkan ke variable penduduk.dki
penduduk.dki <- read.csv("https://academy.dqlab.id/dataset/dkikepadatankelurahan2013.csv", sep=",")

# Menambahkan data dan aesthetic mapping
plot.dki <- ggplot(data=penduduk.dki, aes(x = LUAS.WILAYAH..KM2., y=KEPADATAN..JIWA.KM2., color=NAMA.KABUPATEN.KOTA))

# Menambahkan layer scatter plot dengan geom_point
plot.dki + geom_point()
```

# [Menambahkan Judul dan Label](https://academy.dqlab.id/main/livecode/2/37/185)

```{r}
library(ggplot2)

# Membaca data csv dan dimasukkan ke variable penduduk.dki
penduduk.dki <- read.csv("https://academy.dqlab.id/dataset/dkikepadatankelurahan2013.csv", sep=",")

# Menambahkan data dan aesthetic mapping
plot.dki <- ggplot(data=penduduk.dki, aes(x = LUAS.WILAYAH..KM2., y=KEPADATAN..JIWA.KM2., color=NAMA.KABUPATEN.KOTA))

# Menambahkan Layer dan labels
plot.dki + geom_point() + 
  	theme(plot.title = element_text(hjust=0.5)) +
  	labs(title = "Luas Wilayah vs Kepadatan Penduduk DKI Jakarta",
		 x = "Luas wilayah (km2)",
		 y = "Kepadatan Jiwa per km2",
		 color = "Nama Kabupaten/Kota")
```

# [Layer geom_histogram dan Lebar Interval](https://academy.dqlab.id/main/livecode/2/40/200)

```{r}
library(ggplot2)

# Membaca data csv dan dimasukkan ke variable penduduk.dki
penduduk.dki <- read.csv("https://academy.dqlab.id/dataset/dkikepadatankelurahan2013.csv", sep=",")

# Menambahkan data dan aesthetic mapping
plot.dki <- ggplot(data=penduduk.dki, aes(x = KEPADATAN..JIWA.KM2.))
plot.dki + geom_histogram(binwidth=10000)
```

# [Penggunaaan aesthetic fill](https://academy.dqlab.id/main/livecode/2/40/201)

```{r}
library(ggplot2)

# Membaca data csv dan dimasukkan ke variable penduduk.dki
penduduk.dki <- read.csv("https://academy.dqlab.id/dataset/dkikepadatankelurahan2013.csv", sep=",")

plot.dki <- ggplot(data=penduduk.dki, aes(x = KEPADATAN..JIWA.KM2., fill = NAMA.KABUPATEN.KOTA))
plot.dki + geom_histogram(binwidth = 10000)
```

# [Membaca data inflasi](https://academy.dqlab.id/main/livecode/2/38/193)

```{r}
# Membaca data csv dan dimasukkan ke variable inflasi.indo.sing
inflasi.indo.sing <- read.csv("https://academy.dqlab.id/dataset/inflasi.csv", sep=",")
inflasi.indo.sing
```

# [Error pada saat Plotting Line Chart](https://academy.dqlab.id/main/livecode/2/38/194)

```{r}
library(ggplot2)

# Membaca data csv dan dimasukkan ke variable inflasi.indo.sing
inflasi.indo.sing <- read.csv("https://academy.dqlab.id/dataset/inflasi.csv", sep=",")

# Menambahkan data dan aesthetic mapping
plot.inflasi <- ggplot(data=inflasi.indo.sing, aes(x=Bulan, y=Inflasi, color=Negara))

# Menambahkan layer
plot.inflasi + geom_line()
```

# [Menggunakan Pengelompokan Data (grouping)](https://academy.dqlab.id/main/livecode/2/38/195)

```{r}
library(ggplot2)

# Membaca data csv dan dimasukkan ke variable inflasi.indo.sing
inflasi.indo.sing <- read.csv("https://academy.dqlab.id/dataset/inflasi.csv", sep=",")

# Menambahkan data dan aesthetic mapping
plot.inflasi <- ggplot(data=inflasi.indo.sing, aes(x=Bulan, y=Inflasi, color=Negara, group=Negara))

# Menambahkan Layer
plot.inflasi + geom_line()
```

# [Memperbaiki Urutan Bulan dengan Factoring](https://academy.dqlab.id/main/livecode/2/38/196)

```{r}
library(ggplot2)

# Membaca data csv dan dimasukkan ke variable inflasi.indo.sing
inflasi.indo.sing <- read.csv("https://academy.dqlab.id/dataset/inflasi.csv", sep=",")
inflasi.indo.sing$Bulan <- factor(inflasi.indo.sing$Bulan, 
                                  levels = c("Jan-2017", "Feb-2017", "Mar-2017", "Apr-2017", "May-2017", 
                                             "Jun-2017", "Jul-2017", "Aug-2017", "Sep-2017", "Oct-2017"))

str(inflasi.indo.sing)
```

# [Plotting Ulang dengan hasil Factoring](https://academy.dqlab.id/main/livecode/2/38/197)

```{r}
library(ggplot2)

# Membaca data csv dan dimasukkan ke variable inflasi.indo.sing
inflasi.indo.sing <- read.csv("https://academy.dqlab.id/dataset/inflasi.csv", sep=",")

inflasi.indo.sing$Bulan = factor(inflasi.indo.sing$Bulan, 
                                 levels = c("Jan-2017", "Feb-2017", "Mar-2017", "Apr-2017", "May-2017", 
                                            "Jun-2017", "Jul-2017", "Aug-2017", "Sep-2017", "Oct-2017"))

# Menambahkan data dan aesthetic mapping
plot.inflasi <- ggplot(data=inflasi.indo.sing, aes(x=Bulan, y=Inflasi, color=Negara, group=Negara))


# Menambahkan Layer dan labels
plot.inflasi + geom_line() + geom_text(aes(label=Inflasi), hjust=-0.2, vjust=-0.5)
```

# [Menghasilkan Bar Chart Pertama](https://academy.dqlab.id/main/livecode/2/39/204)

```{r}
library(ggplot2)

# Membaca data csv dan dimasukkan ke variable penduduk.dki
penduduk.dki <- read.csv("https://academy.dqlab.id/dataset/datakependudukandki-dqlab.csv", sep=",")
plot.dki <- ggplot(data=penduduk.dki, aes(x = NAMA.KABUPATEN.KOTA))
plot.dki + geom_bar()
```

# [Aesthetic Y dan Stat Identity](https://academy.dqlab.id/main/livecode/2/39/205)

```{r}
library(ggplot2)

# Membaca data csv dan dimasukkan ke variable penduduk.dki
penduduk.dki <- read.csv("https://academy.dqlab.id/dataset/datakependudukandki-dqlab.csv", sep=",")

# Menghasilkan bar chart

# Membuat plot
plot.dki <- ggplot(data=penduduk.dki, aes(x = NAMA.KABUPATEN.KOTA, y = JUMLAH))

# Menambahkan layer pada plot
plot.dki + geom_bar(stat="identity")
```

# [Aesthetic Fill dan Position Dodge](https://academy.dqlab.id/main/livecode/2/39/206)

```{r}
library(ggplot2)

# Membaca data csv dan dimasukkan ke variable penduduk.dki
penduduk.dki <- read.csv("https://academy.dqlab.id/dataset/datakependudukandki-dqlab.csv", sep=",")

# Bagian plot
plot.dki <- ggplot(data=penduduk.dki, aes(x=NAMA.KABUPATEN.KOTA, y=JUMLAH, fill=JENIS.KELAMIN))

# Bagian penambahan layer
plot.dki + geom_bar(stat="identity", position="dodge")
```

# [Fungsi Aggregate](https://academy.dqlab.id/main/livecode/2/39/207)

```{r}
library(ggplot2)

# Membaca data csv dan dimasukkan ke variable penduduk.dki
penduduk.dki <- read.csv("https://academy.dqlab.id/dataset/datakependudukandki-dqlab.csv", sep=",")

# Melakukan agregasi
aggregate(x=list(JUMLAH=penduduk.dki$JUMLAH), 
          FUN=sum, 
          by = list(NAMA.KABUPATEN.KOTA=penduduk.dki$NAMA.KABUPATEN.KOTA, 
                    JENIS.KELAMIN=penduduk.dki$JENIS.KELAMIN))
```

# ["Merapikan" Tampilan Bar Chart](https://academy.dqlab.id/main/livecode/2/39/208)

```{r}
library(ggplot2)

# Membaca data csv dan dimasukkan ke variable penduduk.dki
penduduk.dki <- read.csv("https://academy.dqlab.id/dataset/datakependudukandki-dqlab.csv", sep=",")

# Melakukan agregasi
p <- aggregate(x=list(JUMLAH=penduduk.dki$JUMLAH), 
               FUN=sum, 
               by = list(NAMA.KABUPATEN.KOTA=penduduk.dki$NAMA.KABUPATEN.KOTA, 
                         JENIS.KELAMIN=penduduk.dki$JENIS.KELAMIN))

# Plot grafik
plot.dki <- ggplot(data=p, aes(x = NAMA.KABUPATEN.KOTA, y=JUMLAH, fill=JENIS.KELAMIN, label = JUMLAH))
plot.dki <- plot.dki + geom_bar(stat="identity", position="dodge")  
plot.dki <- plot.dki + labs(title="Jumlah Penduduk DKI Jakarta Umur > 35 - Tahun 2013", 
                            x="Kabupaten / Kota", y="Jumlah Penduduk")
plot.dki <- plot.dki + theme(axis.text.x = element_text(angle=45,vjust = 0.5), plot.title = element_text(hjust=0.5))
plot.dki <- plot.dki + geom_text(position = position_dodge(1.2))
plot.dki
```

# [Pie Chart dengan Koordinat Polar](https://academy.dqlab.id/main/livecode/2/39/209)

```{r}
library(ggplot2)

# Membaca data csv dan dimasukkan ke variable penduduk.dki
penduduk.dki <- read.csv("https://academy.dqlab.id/dataset/datakependudukandki-dqlab.csv", sep=",")

# Melakukan agregasi
p <- aggregate(x=list(JUMLAH=penduduk.dki$JUMLAH), 
               FUN=sum, 
               by = list(NAMA.KABUPATEN.KOTA=penduduk.dki$NAMA.KABUPATEN.KOTA))

# Plot grafik pie chart
plot.dki <- ggplot(data=p, aes(x="", y=JUMLAH, fill = NAMA.KABUPATEN.KOTA))
plot.dki <- plot.dki + geom_bar(width = 1, stat = "identity")
plot.dki <- plot.dki + coord_polar("y", start=0)
plot.dki
```

# [Faceting pada Scatter Plot](https://academy.dqlab.id/main/livecode/2/42/212)

```{r}
library(ggplot2)

# Membaca data csv dan dimasukkan ke variable penduduk.dki
penduduk.dki <- read.csv("https://academy.dqlab.id/dataset/dkikepadatankelurahan2013.csv", sep=",")

# Menambahkan data dan aesthetic mapping
plot.dki <- ggplot(data=penduduk.dki, aes(x = LUAS.WILAYAH..KM2., y=KEPADATAN..JIWA.KM2., color=NAMA.KABUPATEN.KOTA))

# Menambahkan layer
plot.dki <- plot.dki + layer(geom = "point", stat="identity", position = "identity")
plot.dki <- plot.dki + labs(x="Luas Wilayah (km2)", y="Kepadatan Jiwa (km2)", color="Kabupaten/Kota")
plot.dki + facet_wrap( ~ NAMA.KABUPATEN.KOTA, ncol=2)
```

# [Faceting pada Histogram](https://academy.dqlab.id/main/livecode/2/42/213)

```{r}
library(ggplot2)

# Membaca data csv dan dimasukkan ke variable penduduk.dki
penduduk.dki <- read.csv("https://academy.dqlab.id/dataset/dkikepadatankelurahan2013.csv", sep=",")

# Menambahkan data dan aesthetic mapping
plot.dki <- ggplot(data=penduduk.dki, aes(x=KEPADATAN..JIWA.KM2., fill=NAMA.KABUPATEN.KOTA))

# Menambahkan layer
plot.dki <- plot.dki + geom_histogram(binwidth=10000)
plot.dki <- plot.dki + labs(x="Kepadatan Jiwa (km2)", y="Jumlah Kelurahan", color="Kabupaten/Kota")
plot.dki + facet_wrap( ~ NAMA.KABUPATEN.KOTA, ncol=2)
```