---
title: "Data Science in Retail Market Basket Analysis"
output: html_document
---

```{r setup, include=FALSE}
knitr::opts_chunk$set(echo = TRUE, comment = "", message = F, warning = F)
```

# [Contoh Code Market Basket Analysis di R](https://academy.dqlab.id/main/livecode/11/20/625)

```{r}
# Menggunakan library arules
library(arules)

# Membaca transaksi dari file data_transaksi.txt
transaksi <- read.transactions(file="https://academy.dqlab.id/dataset/data_transaksi.txt", 
                               format="single", sep="\t", cols=c(1,2), skip=1)

# Menampilkan data transaksi dengan print dan inspect 
inspect(transaksi)

# Menghasilkan model Market Basket Analysis
mba <- apriori(transaksi,parameter = list(supp = 0.1, confidence = 0.5))

# Menampilkan paket produk
inspect(subset(mba, lift>1))
```

# [Menampilkan Kombinasi dari Contoh Transaksi "Kecil"](https://academy.dqlab.id/main/livecode/11/21/626)

```{r}
# Menggunakan library arules
library(arules)

#Membaca transaksi dari file data_transaksi.txt
transaksi <- read.transactions(file="https://academy.dqlab.id/dataset/data_transaksi.txt", 
                               format="single", sep="\t", cols=c(1,2), skip=1)

# Menampilkan jumlah kombinasi dari produk yang terdapat pada daftar transaksi yang ada
inspect(apriori(transaksi, parameter = list(support=.1, minlen=2, target='frequent itemsets')))
```

# [Menampilkan Kombinasi dari Transaksi "Besar"](https://academy.dqlab.id/main/livecode/11/21/627)

```{r}
# Menggunakan library arules
library(arules)

# Membaca transaksi dari file data_transaksi2.txt
transaksi <- read.transactions(file="https://academy.dqlab.id/dataset/data_transaksi2.txt", 
                               format="single", sep="\t", cols=c(1,2), skip=1)

# Menampilkan jumlah kombinasi dari produk yang terdapat pada daftar transaksi yang ada
inspect(apriori(transaksi, parameter = list(support=.03, minlen=2, target='frequent itemsets')))
```

# [Membaca File sebagai Data Frame](https://academy.dqlab.id/main/livecode/11/24/111)

```{r}
# Membaca file yang berlokasi di https://academy.dqlab.id/dataset/data_transaksi.txt 
# dengan fungsi read.csv, dan kemudian disimpan pada variable transaksi_tabular
transaksi_tabular <- read.csv("https://academy.dqlab.id/dataset/data_transaksi.txt", sep="\t")

# Menampilkan variable transaksi_tabular dengan fungsi print
print(transaksi_tabular)
```

# [Membaca File sebagai Transaction](https://academy.dqlab.id/main/livecode/11/24/115)

```{r}
library(arules)

read.transactions(file="https://academy.dqlab.id/dataset/data_transaksi.txt", 
                  format="single", sep="\t", cols=c(1,2), skip=1)
```

# [Menampilkan Daftar Item Transaksi](https://academy.dqlab.id/main/livecode/11/24/116)

```{r}
library(arules)

transaksi <- read.transactions(file="https://academy.dqlab.id/dataset/data_transaksi.txt", 
                               format="single", sep="\t", cols=c(1,2), skip=1)
transaksi@itemInfo
```

# [Menampilkan Daftar Kode Transaksi](https://academy.dqlab.id/main/livecode/11/24/117)

```{r}
library(arules)

transaksi <- read.transactions(file="https://academy.dqlab.id/dataset/data_transaksi.txt", 
                               format="single", sep="\t", cols=c(1,2), skip=1)
transaksi@itemsetInfo
```

# [Tampilan Transaksi dalam bentuk Matrix](https://academy.dqlab.id/main/livecode/11/24/119)

```{r}
library(arules)
transaksi <- read.transactions(file="https://academy.dqlab.id/dataset/data_transaksi.txt", 
                               format="single", sep="\t", cols=c(1,2), skip=1)
transaksi@data
```

# [Item Frequency](https://academy.dqlab.id/main/livecode/11/24/678)

```{r}
library(arules)

transaksi <- read.transactions(file="https://academy.dqlab.id/dataset/data_transaksi.txt", 
                               format="single", sep="\t", cols=c(1,2), skip=1)
itemFrequency(transaksi, type="absolute")
```

# [Statistik Top 3](https://academy.dqlab.id/main/livecode/11/24/679)

```{r}
library(arules)

transaksi <- read.transactions(file="https://academy.dqlab.id/dataset/data_transaksi.txt", 
                               format="single", sep="\t", cols=c(1,2), skip=1)
data_item <- itemFrequency(transaksi, type="absolute")

# Melakukan sorting pada data_item
data_item <- sort(data_item, decreasing = TRUE)

# Mengambil 3 item pertama
data_item <- data_item[1:3]

# Konversi data_item menjadi data frame dengan kolom Nama_Produk dan Jumlah
data_item <- data.frame("Nama Produk"=names(data_item), "Jumlah"=data_item, row.names=NULL)

print(data_item)
```

# [Output Statistik Top 3 Sebagai File](https://academy.dqlab.id/main/livecode/11/24/680)

```{r}
library(arules)

transaksi <- read.transactions(file="https://academy.dqlab.id/dataset/data_transaksi.txt", 
                               format="single", sep="\t", cols=c(1,2), skip=1)
data_item <- itemFrequency(transaksi, type="absolute")

# Melakukan sorting pada data_item
data_item <- sort(data_item, decreasing = TRUE)

# Mengambil 3 item pertama
data_item <- data_item[1:3]

# Konversi data_item menjadi data frame dengan kolom Nama_Produk dan Jumlah
data_item <- data.frame("Nama Produk"=names(data_item), "Jumlah"=data_item, row.names=NULL)

# Menulis File Statistik Top 3
write.csv(data_item, file="top3_item_retail.txt", eol = "\r\n")
```

# [Grafik Item Frequency](https://academy.dqlab.id/main/livecode/11/24/120)

```{r}
library(arules)

transaksi <- read.transactions(file="https://academy.dqlab.id/dataset/data_transaksi.txt", 
                               format="single", sep="\t", cols=c(1,2), skip=1)

# Tampilan item frequency plot
itemFrequencyPlot(transaksi)
```

# [Melihat Itemset per Transaksi dengan Inspect](https://academy.dqlab.id/main/livecode/11/25/123)

```{r}
library(arules)

transaksi <- read.transactions(file="https://academy.dqlab.id/dataset/data_transaksi.txt", 
                               format="single", sep="\t", cols=c(1,2), skip=1)

# Menggunakan inspect terhadap transaksi
inspect(transaksi)
```

# [Menghasilkan Rules dengan Apriori](https://academy.dqlab.id/main/livecode/11/25/124)

```{r}
library(arules)

transaksi <- read.transactions(file="https://academy.dqlab.id/dataset/data_transaksi.txt", 
                               format="single", sep="\t", cols=c(1,2), skip=1)

# Menghasilkan associaton rules
apriori(transaksi)
```

# [Melihat Rules dengan fungsi inspect](https://academy.dqlab.id/main/livecode/11/25/125)

```{r}
library(arules)

transaksi <- read.transactions(file="https://academy.dqlab.id/dataset/data_transaksi.txt", 
                               format="single", sep="\t", cols=c(1,2), skip=1)

# Menghasilkan association rules dan disimpan sebagai variable mba
mba <- apriori(transaksi)

# Melihat isi dari rules dengan menggunakan fungsi inspect
inspect(mba)
```

# [Filter RHS](https://academy.dqlab.id/main/livecode/11/25/126)

```{r}
library(arules)

transaksi <- read.transactions(file="https://academy.dqlab.id/dataset/data_transaksi.txt", 
                               format="single", sep="\t", cols=c(1,2), skip=1)

# Menghasilkan association rules dan disimpan sebagai variable mba
mba <- apriori(transaksi)

# Filter rhs dengan item "Sirup" dan tampilkan
inspect(subset(mba, rhs %in% "Sirup"))
```

# [Filter LHS](https://academy.dqlab.id/main/livecode/11/25/127)

```{r}
library(arules)

transaksi <- read.transactions(file="https://academy.dqlab.id/dataset/data_transaksi.txt", 
                               format="single", sep="\t", cols=c(1,2), skip=1)
mba <- apriori(transaksi)
inspect(subset(mba, lhs %in% "Gula"))
```

# [Filter LHS dan RHS](https://academy.dqlab.id/main/livecode/11/25/128)

```{r}
library(arules)

transaksi <- read.transactions(file="https://academy.dqlab.id/dataset/data_transaksi.txt", 
                               format="single", sep="\t", cols=c(1,2), skip=1)
mba <- apriori(transaksi)
inspect(subset(mba, lhs %in% "Pet Food" & rhs %in% "Sirup"))
```

# [Menghasilkan Rules dengan Parameter Support dan Confidence](https://academy.dqlab.id/main/livecode/11/26/133)

```{r}
library(arules)

transaksi <- read.transactions(file="https://academy.dqlab.id/dataset/data_transaksi.txt", 
                               format="single", sep="\t", cols=c(1,2), skip=1)
apriori(transaksi, parameter = list(supp = 0.1, confidence = 0.5))
```

# [Inspeksi Rules Yang Dihasilkan](https://academy.dqlab.id/main/livecode/11/26/134)

```{r}
library(arules)

transaksi <- read.transactions(file="https://academy.dqlab.id/dataset/data_transaksi.txt", 
                               format="single", sep="\t", cols=c(1,2), skip=1)
apriori(transaksi ,parameter = list(supp = 0.1, confidence = 0.5))
inspect(mba)
```

# [Filter LHS dan RHS (2)](https://academy.dqlab.id/main/livecode/11/26/135)

```{r}
library(arules)

transaksi <- read.transactions(file="https://academy.dqlab.id/dataset/data_transaksi.txt", 
                               format="single", sep="\t", cols=c(1,2), skip=1)
mba <- apriori(transaksi,parameter = list(supp = 0.1, confidence = 0.5))
inspect(subset(mba, lhs %in% "Teh Celup" | rhs %in% "Teh Celup"))
```

# [Filter berdasarkan Lift](https://academy.dqlab.id/main/livecode/11/26/146)

```{r}
library(arules)

transaksi <- read.transactions(file="https://academy.dqlab.id/dataset/data_transaksi.txt", 
                               format="single", sep="\t", cols=c(1,2), skip=1)
mba <- apriori(transaksi,parameter = list(supp = 0.1, confidence = 0.5))
inspect(subset(mba, (lhs %in% "Teh Celup" | rhs %in% "Teh Celup") & lift>1))
```

# [Rekomendasi - Filter dengan %ain%](https://academy.dqlab.id/main/livecode/11/26/147)

```{r}
library(arules)

transaksi <- read.transactions(file="https://academy.dqlab.id/dataset/data_transaksi.txt",
                               format="single", sep="\t", cols=c(1,2), skip=1)
mba <- apriori(transaksi,parameter = list(supp = 0.1, confidence = 0.5))
inspect(subset(mba, (lhs %ain% c("Pet Food", "Gula" ))))
```

# [Visualisasi Rules dengan Graph](https://academy.dqlab.id/main/livecode/11/26/148)

```{r}
library(arules)
library(arulesViz)

transaksi <- read.transactions(file="https://academy.dqlab.id/dataset/data_transaksi.txt", 
                               format="single", sep="\t", cols=c(1,2), skip=1)
mba <- apriori(transaksi,parameter = list(supp = 0.1, confidence = 0.5))
plot(subset(mba, lift>1.1), method="graph")
```