---
title: "Data Science in Finance Credit Risk Analysis"
output: html_document
---

```{r setup, include=FALSE}
knitr::opts_chunk$set(echo = TRUE, comment = "", message = F, warning = F)
```

# [Contoh Pemodelan Decision Tree dengan Machine Learning](https://academy.dqlab.id/main/livecode/81/152/657)

```{r}
library("openxlsx")
library("C50")

# Mempersiapkan data
dataCreditRating <- read.xlsx(xlsxFile = "https://academy.dqlab.id/dataset/credit_scoring_dqlab.xlsx")
dataCreditRating$risk_rating <- as.factor(dataCreditRating$risk_rating) 

# Menggunakan C5.0
drop_columns <- c("kpr_aktif", "pendapatan_setahun_juta", "risk_rating", "rata_rata_overdue")
datafeed <- dataCreditRating[ , !(names(dataCreditRating) %in% drop_columns)]
modelKu <- C5.0(datafeed, as.factor(dataCreditRating$risk_rating))
summary(modelKu)
```

# [Data Preparation untuk Class Variable](https://academy.dqlab.id/main/livecode/81/153/659)

```{r}
library("openxlsx")

# Mempersiapkan data
dataCreditRating <- read.xlsx(xlsxFile = "https://academy.dqlab.id/dataset/credit_scoring_dqlab.xlsx")
str(dataCreditRating)

# Melakukan konversi kolom risk_rating menjadi factor
dataCreditRating$risk_rating <- as.factor(dataCreditRating$risk_rating) 

# Melihat struktur setelah konversi
str(dataCreditRating)
```

# [Data Preparation untuk Input Variables](https://academy.dqlab.id/main/livecode/81/153/660)

```{r}
library("openxlsx")

# Mempersiapkan data
dataCreditRating <- read.xlsx(xlsxFile = "https://academy.dqlab.id/dataset/credit_scoring_dqlab.xlsx")

# Merubah tipe data class variable sebagai factor 
dataCreditRating$risk_rating <- as.factor(dataCreditRating$risk_rating) 
str(dataCreditRating)

# Menghilangkan beberapa variable input dari dataset 
input_columns <- c("durasi_pinjaman_bulan", "jumlah_tanggungan")
datafeed <- dataCreditRating[ , input_columns ]
str(datafeed)
```

# [Mempersiapkan Training dan Testing Set](https://academy.dqlab.id/main/livecode/81/153/662)

```{r}
library("openxlsx")

# Mempersiapkan data
dataCreditRating <- read.xlsx(xlsxFile = "https://academy.dqlab.id/dataset/credit_scoring_dqlab.xlsx")

# Mempersiapkan class dan input variables 
dataCreditRating$risk_rating <- as.factor(dataCreditRating$risk_rating) 
input_columns <- c("durasi_pinjaman_bulan", "jumlah_tanggungan")
datafeed <- dataCreditRating[ , input_columns ]

# Mempersiapkan porsi index acak untuk training dan testing set
set.seed(100)
indeks_training_set <- sample(900, 800)

# Membuat dan menampilkan training set dan testing set
input_training_set <- datafeed[indeks_training_set,]
class_training_set <- dataCreditRating[indeks_training_set,]$risk_rating
input_testing_set <- datafeed[-indeks_training_set,]

str(input_training_set)
str(class_training_set)
str(input_testing_set)
```

# [Menghasilkan Model dengan Fungsi C5.0](https://academy.dqlab.id/main/livecode/81/153/663)

```{r}
library("openxlsx")
library("C50")

# Mempersiapkan data
dataCreditRating <- read.xlsx(xlsxFile = "https://academy.dqlab.id/dataset/credit_scoring_dqlab.xlsx")

# Mempersiapkan class dan input variables 
dataCreditRating$risk_rating <- as.factor(dataCreditRating$risk_rating) 
input_columns <- c("durasi_pinjaman_bulan", "jumlah_tanggungan")
datafeed <- dataCreditRating[ , input_columns ]

# Mempersiapkan training dan testing set
set.seed(100) # untuk menyeragamkan hasil random antar tiap komputer
indeks_training_set <- sample(900, 800)

# Membuat dan menampilkan training set dan testing set
input_training_set <- datafeed[indeks_training_set,]
class_training_set <- dataCreditRating[indeks_training_set,]$risk_rating
input_testing_set <- datafeed[-indeks_training_set,]

# menghasilkan dan menampilkan summary model
risk_rating_model <- C5.0(input_training_set, class_training_set)
summary(risk_rating_model)
```

# [Menghasilkan Plot dari Model C5.0](https://academy.dqlab.id/main/livecode/81/153/696)

```{r}
library("openxlsx")
library("C50")

# Mempersiapkan data
dataCreditRating <- read.xlsx(xlsxFile = "https://academy.dqlab.id/dataset/credit_scoring_dqlab.xlsx")

# Mempersiapkan class dan input variables 
dataCreditRating$risk_rating <- as.factor(dataCreditRating$risk_rating) 
input_columns <- c("durasi_pinjaman_bulan", "jumlah_tanggungan")
datafeed <- dataCreditRating[ , input_columns ]

# Mempersiapkan training dan testing set
set.seed(100) # untuk menyeragamkan hasil random antar tiap komputer
indeks_training_set <- sample(900, 800)

# Membuat dan menampilkan training set dan testing set
input_training_set <- datafeed[indeks_training_set,]
class_training_set <- dataCreditRating[indeks_training_set,]$risk_rating
input_testing_set <- datafeed[-indeks_training_set,]

# menghasilkan dan menampilkan summary model
risk_rating_model <- C5.0(input_training_set, class_training_set)
plot(risk_rating_model)
```

# [Label dari Class](https://academy.dqlab.id/main/livecode/81/154/665)

```{r}
library("openxlsx")
library("C50")

# Mempersiapkan data
dataCreditRating <- read.xlsx(xlsxFile = "https://academy.dqlab.id/dataset/credit_scoring_dqlab.xlsx")

# Mempersiapkan class dan input variables 
dataCreditRating$risk_rating <- as.factor(dataCreditRating$risk_rating) 
input_columns <- c("durasi_pinjaman_bulan", "jumlah_tanggungan")
datafeed <- dataCreditRating[ , input_columns ]

# Mempersiapkan training dan testing set
set.seed(100) # untuk menyeragamkan hasil random antar tiap komputer
indeks_training_set <- sample(900, 800)

# Membuat dan menampilkan training set dan testing set
input_training_set <- datafeed[indeks_training_set,]
class_training_set <- dataCreditRating[indeks_training_set,]$risk_rating
input_testing_set <- datafeed[-indeks_training_set,]

# menghasilkan model
risk_rating_model <- C5.0(input_training_set, class_training_set, control = C5.0Control(label="Risk Rating"))
summary(risk_rating_model)
```

# [Jumlah Data dan Variable yang Digunakan](https://academy.dqlab.id/main/livecode/81/154/673)

```{r}
library("openxlsx")
library("C50")

# Mempersiapkan data
dataCreditRating <- read.xlsx(xlsxFile = "https://academy.dqlab.id/dataset/credit_scoring_dqlab.xlsx")

# Mempersiapkan class dan input variables 
dataCreditRating$risk_rating <- as.factor(dataCreditRating$risk_rating) 
input_columns <- c("durasi_pinjaman_bulan", "jumlah_tanggungan", "kpr_aktif")
datafeed <- dataCreditRating[ , input_columns ]

# Mempersiapkan training dan testing set
set.seed(100) # untuk menyeragamkan hasil random antar tiap komputer
indeks_training_set <- sample(900, 780)

# Membuat dan menampilkan training set dan testing set
input_training_set <- datafeed[indeks_training_set,]
class_training_set <- dataCreditRating[indeks_training_set,]$risk_rating
input_testing_set <- datafeed[-indeks_training_set,]

# menghasilkan model
risk_rating_model <- C5.0(input_training_set, class_training_set, control = C5.0Control(label="Risk Rating"))
summary(risk_rating_model)
```

# [Merubah Label Class Variable](https://academy.dqlab.id/main/livecode/81/154/691)

```{r}
library("openxlsx")
library("C50")

# Mempersiapkan data
dataCreditRating <- read.xlsx(xlsxFile = "https://academy.dqlab.id/dataset/credit_scoring_dqlab.xlsx")

# Mempersiapkan class dan input variables 
dataCreditRating$risk_rating[dataCreditRating$risk_rating == "1"]  <-  "satu"
dataCreditRating$risk_rating[dataCreditRating$risk_rating == "2"]  <-  "dua"
dataCreditRating$risk_rating[dataCreditRating$risk_rating == "3"]  <-  "tiga"
dataCreditRating$risk_rating[dataCreditRating$risk_rating == "4"]  <-  "empat"
dataCreditRating$risk_rating[dataCreditRating$risk_rating == "5"]  <-  "lima"
dataCreditRating$risk_rating <- as.factor(dataCreditRating$risk_rating) 
input_columns <- c("durasi_pinjaman_bulan", "jumlah_tanggungan")
datafeed <- dataCreditRating[ , input_columns ]

# Mempersiapkan training dan testing set
set.seed(100) # untuk menyeragamkan hasil random antar tiap komputer
indeks_training_set <- sample(900, 800)

# Membuat dan menampilkan training set dan testing set
input_training_set <- datafeed[indeks_training_set,]
class_training_set <- dataCreditRating[indeks_training_set,]$risk_rating
input_testing_set <- datafeed[-indeks_training_set,]

# menghasilkan model
risk_rating_model <- C5.0(input_training_set, class_training_set, control = C5.0Control(label="Risk Rating"))
summary(risk_rating_model)
```

# [Menggunakan Fungsi Predict](https://academy.dqlab.id/main/livecode/81/155/672)

```{r}
library("openxlsx")
library("C50")

# Mempersiapkan data
dataCreditRating <- read.xlsx(xlsxFile = "https://academy.dqlab.id/dataset/credit_scoring_dqlab.xlsx")

# Mempersiapkan class dan input variables 
dataCreditRating$risk_rating <- as.factor(dataCreditRating$risk_rating) 
input_columns <- c("durasi_pinjaman_bulan", "jumlah_tanggungan")
datafeed <- dataCreditRating[ , input_columns ]

# Mempersiapkan training dan testing set
set.seed(100) # untuk menyeragamkan hasil random antar tiap komputer
indeks_training_set <- sample(900, 800)

# Membuat dan menampilkan training set dan testing set
input_training_set <- datafeed[indeks_training_set,]
class_training_set <- dataCreditRating[indeks_training_set,]$risk_rating
input_testing_set <- datafeed[-indeks_training_set,]

# menghasilkan model
risk_rating_model <- C5.0(input_training_set, class_training_set, control = C5.0Control(label="Risk Rating"))

# menggunakan model untuk prediksi testing set
predict(risk_rating_model, input_testing_set)
```

# [Menggabungkan Hasil Prediksi](https://academy.dqlab.id/main/livecode/81/155/693)

```{r}
library("openxlsx")
library("C50")

# Mempersiapkan data
dataCreditRating <- read.xlsx(xlsxFile = "https://academy.dqlab.id/dataset/credit_scoring_dqlab.xlsx")

# Mempersiapkan class dan input variables 
dataCreditRating$risk_rating <- as.factor(dataCreditRating$risk_rating) 
input_columns <- c("durasi_pinjaman_bulan", "jumlah_tanggungan")
datafeed <- dataCreditRating[ , input_columns ]

# Mempersiapkan training dan testing set
set.seed(100) # untuk menyeragamkan hasil random antar tiap komputer
indeks_training_set <- sample(900, 800)

# Membuat dan menampilkan training set dan testing set
input_training_set <- datafeed[indeks_training_set,]
class_training_set <- dataCreditRating[indeks_training_set,]$risk_rating
input_testing_set <- datafeed[-indeks_training_set,]

# menghasilkan model
risk_rating_model <- C5.0(input_training_set, class_training_set, control = C5.0Control(label="Risk Rating"))

# menyimpan hasil prediksi testing set ke dalam kolom hasil_prediksi
input_testing_set$risk_rating <- dataCreditRating[-indeks_training_set,]$risk_rating
input_testing_set$hasil_prediksi <- predict(risk_rating_model, input_testing_set)

# menampilkan variable input_testing_set
print(input_testing_set)
```

# [Membuat Table Confusion Matrix](https://academy.dqlab.id/main/livecode/81/155/686)

```{r}
library("openxlsx")
library("C50")
library("reshape2")

# Mempersiapkan data
dataCreditRating <- read.xlsx(xlsxFile = "https://academy.dqlab.id/dataset/credit_scoring_dqlab.xlsx")

# Mempersiapkan class dan input variables 
dataCreditRating$risk_rating <- as.factor(dataCreditRating$risk_rating) 
input_columns <- c("durasi_pinjaman_bulan", "jumlah_tanggungan")
datafeed <- dataCreditRating[ , input_columns ]

# Mempersiapkan training dan testing set
set.seed(100) # untuk menyeragamkan hasil random antar tiap komputer
indeks_training_set <- sample(900, 800)

# Membuat dan menampilkan training set dan testing set
input_training_set <- datafeed[indeks_training_set,]
class_training_set <- dataCreditRating[indeks_training_set,]$risk_rating
input_testing_set <- datafeed[-indeks_training_set,]

# menghasilkan model
risk_rating_model <- C5.0(input_training_set, class_training_set, control = C5.0Control(label="Risk Rating"))

# menyimpan risk_rating dari data awal dan hasil prediksi testing set ke dalam kolom hasil_prediksi
input_testing_set$risk_rating <- dataCreditRating[-indeks_training_set,]$risk_rating
input_testing_set$hasil_prediksi <- predict(risk_rating_model, input_testing_set)

# membuat confusion matrix
dcast(hasil_prediksi ~ risk_rating, data=input_testing_set)
```

# [Jumlah Data dengan Prediksi Benar](https://academy.dqlab.id/main/livecode/81/155/701)

```{r}
library("openxlsx")
library("C50")

# Mempersiapkan data
dataCreditRating <- read.xlsx(xlsxFile = "https://academy.dqlab.id/dataset/credit_scoring_dqlab.xlsx")

# Mempersiapkan class dan input variables 
dataCreditRating$risk_rating <- as.factor(dataCreditRating$risk_rating) 
input_columns <- c("durasi_pinjaman_bulan", "jumlah_tanggungan")
datafeed <- dataCreditRating[ , input_columns ]

# Mempersiapkan training dan testing set
set.seed(100) # untuk menyeragamkan hasil random antar tiap komputer
indeks_training_set <- sample(900, 800)

# Membuat dan menampilkan training set dan testing set
input_training_set <- datafeed[indeks_training_set,]
class_training_set <- dataCreditRating[indeks_training_set,]$risk_rating
input_testing_set <- datafeed[-indeks_training_set,]

# menghasilkan model
risk_rating_model <- C5.0(input_training_set, class_training_set, control = C5.0Control(label="Risk Rating"))

# menyimpan risk_rating dari data awal dan hasil prediksi testing set ke dalam kolom hasil_prediksi
input_testing_set$risk_rating <- dataCreditRating[-indeks_training_set,]$risk_rating
input_testing_set$hasil_prediksi <- predict(risk_rating_model, input_testing_set)

# Menghitung jumlah prediksi yang benar
nrow(input_testing_set[input_testing_set$risk_rating==input_testing_set$hasil_prediksi,])
```

# [Jumlah Data dengan Prediksi Salah](https://academy.dqlab.id/main/livecode/81/155/702)

```{r}
library("openxlsx")
library("C50")

# Mempersiapkan data
dataCreditRating <- read.xlsx(xlsxFile = "https://academy.dqlab.id/dataset/credit_scoring_dqlab.xlsx")

# Mempersiapkan class dan input variables 
dataCreditRating$risk_rating <- as.factor(dataCreditRating$risk_rating) 
input_columns <- c("durasi_pinjaman_bulan", "jumlah_tanggungan")
datafeed <- dataCreditRating[ , input_columns ]

# Mempersiapkan training dan testing set
set.seed(100) # untuk menyeragamkan hasil random antar tiap komputer
indeks_training_set <- sample(900, 800)

# Membuat dan menampilkan training set dan testing set
input_training_set <- datafeed[indeks_training_set,]
class_training_set <- dataCreditRating[indeks_training_set,]$risk_rating
input_testing_set <- datafeed[-indeks_training_set,]

# menghasilkan model
risk_rating_model <- C5.0(input_training_set, class_training_set, control = C5.0Control(label="Risk Rating"))

# menyimpan risk_rating dari data awal dan hasil prediksi testing set ke dalam kolom hasil_prediksi
input_testing_set$risk_rating <- dataCreditRating[-indeks_training_set,]$risk_rating
input_testing_set$hasil_prediksi <- predict(risk_rating_model, input_testing_set)

# Menghitung jumlah prediksi yang salah
nrow(input_testing_set[input_testing_set$risk_rating!=input_testing_set$hasil_prediksi,])
```

# [Mempersiapkan Data Pengajuan Baru](https://academy.dqlab.id/main/livecode/81/156/682)

```{r}
# Membuat data frame aplikasi baru
aplikasi_baru <- data.frame(jumlah_tanggungan = 6, durasi_pinjaman_bulan = 12)
print(aplikasi_baru)
```

# [Melakukan Prediksi terhadap Data Pengajuan Baru](https://academy.dqlab.id/main/livecode/81/156/681)

```{r}
library("openxlsx")
library("C50")

# Mempersiapkan data
dataCreditRating <- read.xlsx(xlsxFile = "https://academy.dqlab.id/dataset/credit_scoring_dqlab.xlsx")

# Mempersiapkan class dan input variables 
dataCreditRating$risk_rating <- as.factor(dataCreditRating$risk_rating) 
input_columns <- c("durasi_pinjaman_bulan", "jumlah_tanggungan")
datafeed <- dataCreditRating[ , input_columns ]

# Mempersiapkan training dan testing set
set.seed(100) # untuk menyeragamkan hasil random antar tiap komputer
indeks_training_set <- sample(900, 800)

# Membuat dan menampilkan training set dan testing set
input_training_set <- datafeed[indeks_training_set,]
class_training_set <- dataCreditRating[indeks_training_set,]$risk_rating
input_testing_set <- datafeed[-indeks_training_set,]

# menghasilkan dan menampilkan summary model
risk_rating_model <- C5.0(input_training_set, class_training_set)

# Membuat data frame aplikasi baru
aplikasi_baru <- data.frame(jumlah_tanggungan = 6, durasi_pinjaman_bulan = 12)

# melakukan prediksi
predict(risk_rating_model, aplikasi_baru)
```

# [Merubah Durasi Pinjaman](https://academy.dqlab.id/main/livecode/81/156/692)

```{r}
library("openxlsx")
library("C50")

# Mempersiapkan data
dataCreditRating <- read.xlsx(xlsxFile = "https://academy.dqlab.id/dataset/credit_scoring_dqlab.xlsx")

# Mempersiapkan class dan input variables 
dataCreditRating$risk_rating <- as.factor(dataCreditRating$risk_rating) 
input_columns <- c("durasi_pinjaman_bulan", "jumlah_tanggungan")
datafeed <- dataCreditRating[ , input_columns ]

# Mempersiapkan training dan testing set
set.seed(100) # untuk menyeragamkan hasil random antar tiap komputer
indeks_training_set <- sample(900, 800)

# Membuat dan menampilkan training set dan testing set
input_training_set <- datafeed[indeks_training_set,]
class_training_set <- dataCreditRating[indeks_training_set,]$risk_rating
input_testing_set <- datafeed[-indeks_training_set,]

# menghasilkan dan menampilkan summary model
risk_rating_model <- C5.0(input_training_set, class_training_set)

# Membuat data frame aplikasi baru
aplikasi_baru <- data.frame(jumlah_tanggungan = 6, durasi_pinjaman_bulan = 64 )

# melakukan prediksi
predict(risk_rating_model, aplikasi_baru)
```

